臺灣高等法院刑事判決　　　　　　　　94年度上訴字第2815號
上　訴　人　臺灣板橋地方法院檢察署檢察官
上　訴　人
即　被　告　甲○○
　　　　　　　　　　住嘉義縣太保市合德新村57號（
上列上訴人，因違反毒品危害防制條例案件，不服臺灣板橋地方
法院94年度訴字第770號，中華民國94年7月8日第一審判決（起
訴案號：臺灣板橋地方法院檢察署94年度核退毒偵字第510 號）
，提起上訴，本院判決如下：
    主  文
上訴駁回。
    事  實
一、甲○○有傷害案件前科，又其前於民國89年間因施用毒品案
    件，經臺灣嘉義地方法院於同年11月17日以89年度毒聲字第
    1715 號裁定送勒戒處所觀察、勒戒後，認無繼續施用毒品
    傾向，於90 年1月16日釋放，並經臺灣嘉義地方法院檢察署
    於90年1月17日以89年度毒偵字第1596號為不起訴處分確定
    在案。詎其不知悛悔，仍基於施用第一級毒品海洛因及第二
    級毒品安非他命等之概括犯意，於觀察、勒戒執行完畢釋放
    後5年內，自93年7月間之某日起至94年1月17日晚間之某時
    止，在臺北縣新莊市○○路502 巷28號3樓居所等處，以第
    一級毒品海洛因摻入香菸方式，施用第一級毒品海洛因，及
    將第二級毒品安非他命置於吸食器內加熱，以吸取其濃煙之
    方式，施用第二級毒品安非他命，各連續施用第一級毒品海
    洛因及第二級毒品安非他命多次。嗣94年1月18日下午2時10
    分許，為警在上址查獲，並扣得第一級海洛因包裝袋4個、
    第二級毒品安非他命5包（驗餘淨重19.92公克）、吸食器1
    組、分食杓管2支等物。
二、案經臺北市政府警察局信義分局報請臺灣板橋地方法院檢察
    署檢察官偵查起訴。
    理  由
一、訊據上訴人即被告甲○○就上揭事實，坦承不許（本院卷94
    年10日11日審判筆錄）。佐以被告於為警查獲後，於是日下
    午3時15分許經警採集尿液檢體送臺灣尖端先進生技醫藥股
    份有限公司，以酵素免疫分析法初步檢驗，呈鴉片類及安非
    他命類陽性反應，並以氣相層析質譜儀分析法確認，確有嗎
    啡、可待因、安非他命、甲基安非他命陽性反應，有該公司
    94年1月28日濫用藥物檢驗報告存卷可稽（見偵查卷第6頁）
    。按海洛因經注射或吸入人體後，約百分之80於24小時內自
    尿中排出，一般而言，尿液中能否驗出嗎啡陽性反應與其投
    與量、投與途徑、採尿時間、個人體質及檢測方法之靈敏度
    有關，國外曾有文獻報導注射6毫克之海洛因鹽酸鹽，其代
    謝物嗎啡之平均可檢出時限約為26 小時，業經行政院衛生
    署藥物食品檢驗局於81年9月8日以藥檢壹字第811488 5號函
    述綦詳；又甲基安非他命經口服投與後約百分之70於24小時
    內自尿中排出，約百分之90於96小時內自尿中排出，由於甲
    基安非他命成分之檢出與其投與方式、投與量、個人體質、
    採尿時間與檢測儀器之精密度等諸多因素有關，因此僅憑尿
    液中呈安非他命陽性反應，並無法確實推算吸食時間距採集
    時間之長短，惟依上述資料推斷，最長可能不會超過4日，
    亦經行政院衛生署藥物食品檢驗局81 年2月8日（81）藥檢1
    字第001156號函示明確。被告尿液檢體既經氣相層析質譜儀
    法進行確認，已足排除其因服用藥物導致毒品偽陽性反應之
    可能。再參諸海洛因係嗎啡經化學合成之半人工合成品，其
    毒性倍於嗎啡，其施打或吸食後，經人體代謝作用而分解成
    毒性較低之嗎啡，而於尿液中被檢測出，故吸食或施打海洛
    因或嗎啡在尿液中均以嗎啡形態被檢測出，此為法院職務上
    已知之事實，並經行政院衛生署藥物食品檢驗局上揭函文敘
    明無誤，且觀以目前一般常見施用之第一級毒品為海洛因，
    甚少或甚至未見有施用鴉片或嗎啡者，衡情被告所施用之第
    一級毒品應為海洛因，亦堪以認定。是此，被告在上揭經警
    採取尿液檢體前26小時及96小時扣除被查獲後不可能施用毒
    品期間內之某時，應尚有分別施用毒品第一級毒品海洛因及
    第二級毒品安非他命之事實。
二、再者，扣案之晶體5包，經臺北市政府警察局信義分局以聯
    勤204廠製造之煙毒檢驗A包試劑初步檢驗結果，呈安非他命
    反應，亦有初步檢驗報告單存卷可參（見偵查卷第32頁）；
    該晶體另經臺北市政府警察局以氣相層析質譜儀分析法鑑驗
    ，仍檢出第二級毒品甲基安非他命、N-N-二甲基安非他命等
    成分，驗餘淨重19.9 2公克，並有該局94年4月29日北市鑑
    毒字第031號鑑驗通知書可憑（見原審卷第22頁）。此外，
    衡諸警方依搜索票之正當法律程序而為搜索（見偵查卷第26
    頁），並有其餘扣案物品及扣押物品清單、查獲現場照片可
    按（見偵查卷第21至23頁、第27頁至31頁）。核與上開被告
    之自白相符。準此，被告有前揭施用毒品行為，足堪採信。
三、被告曾於89年間因施用毒品案件，經臺灣嘉義地方法院於同
    年11月17日以89年度毒聲字第1715號裁定送勒戒處所觀察、
    勒戒後，認無繼續施用毒品傾向，於90年1月16日釋放，並
    經臺灣嘉義地方法院檢察署於90年1月17日以89年度毒偵字
    第1596號為不起訴處分確定在案，有上述不起訴處分書、全
    國施用毒品案件紀錄表、本院被告前案紀錄表可稽。
四、綜上論證，本件事證業臻明確，被告犯行洵堪認定，應依法
    論科。
五、論罪部分：
（一）核被告施用第一級毒品海洛因之行為，係犯毒品危害防制
      條例第10條第1項之施用第一級毒品罪；又其施用第二級
      毒品安非他命之行為，則核犯同條第2項之施用第二級毒
      品罪。其因前揭施用行為而分別持有第一級毒品海洛因、
      第二級毒品安非他命之低度行為，當各為其施用之高度行
      為所吸收，均不另論罪。
（二）被告前後多次施用第一級毒品海洛因、第二級毒品安非他
      命之行為，時間緊接，所犯分別為罪名相同，均顯係出於
      概括之犯意所為，皆為連續犯，各應依刑法第56條之規定
      以一罪論，並均加重其刑。其所犯上開2罪，犯意各別，
      行為互殊，應分論併罰。
六、原審以被告甲○○罪證明確，適用毒品危害防制條例第10條
    、第18條第1項前段，刑法第11條前段、第56條（原審漏引
    ）、第38條第1項第2款、第51條第5款之規定。並審酌被告
    有傷害案件前科，有前述被告前案紀錄表可按，是其素行欠
    佳，又其曾受觀察、勒戒後，猶另萌施用毒品犯意，再犯本
    罪，顯見其戒除毒癮之意志薄弱，且未衷心悛悔，漠視法令
    之禁制，恣意濫用毒品，故其行為甚為可訾，惟尚知坦承犯
    行，及施用毒品祗係戕害其自己身心，並無加害他人，兼衡
    其施用毒品之種類、次數、動機、目的、手段等一切情狀。
    分別就其連續施用第一級毒品，處有期徒刑玖月。又連續施
    用第二級毒品，處有期徒刑陸月。二罪合併定應執行有期徒
    刑壹年。另扣案之晶體5包為第二級毒品安非他命，其毒品
    部分，應依毒品危害防制條例第18條第1項前段之規定，予
    以沒收銷燬。又其包裝袋5個及吸食器1組、分食杓管2支、
    第一級海洛因包裝袋4個，均為被告所有，係分別供其犯本
    件施用第二級毒品罪及第一級毒品罪所用，依刑法第38條第
    1 項第2款之規定，予以沒收等，經核其認事用法，均無不
    合，量刑亦稱妥適。被告上訴意旨請求從輕量刑，及其公訴
    人上訴指摘被告濫用上訴制度之司法資源，並請求從重量刑
    云云，均無理由，應予駁回。
據上論斷，應依刑事訴訟法第368條，判決如主文。
本案經檢察官周誠南到庭執行職務。
中　　華　　民　　國　　94　　年　　10　　月　　25　　日
　　　　　　　　　刑事第七庭  審判長法　官 蔡 秀 雄
　　　　　　　　　　　　　　　　    法　官 周 煙 平
　　　　　　 　 　　　　　　　　　　法　官 蔡 光 治
以上正本證明與原本無異。
第一級毒品部分如不服本判決，應於收受送達後十日內向本院提
出上訴書狀，其未敘述上訴之理由者並得於提起上訴後十日內向
本院補提理由書（均須按他造當事人之人數附繕本）。
其餘不得上訴。
                                    書記官 陳 韋 杉
中　　華　　民　　國　　94　　年　　10　　月　　31　　日
附錄：本案論罪科刑法條全文
毒品危害防制條例第10條
施用第一級毒品者，處六月以上五年以下有期徒刑。
施用第二級毒品者，處三年以下有期徒刑。
